臺灣臺南地方法院交通事件裁定　　　　100年度交聲字第544號
原處分機關　交通部公路總局嘉義區監理所臺南監理站
異　議　人　曹鴻廷
即受處分人
上列受處分人因違反道路交通管理處罰條例案件，對於交通部公
路總局嘉義區監理所臺南監理站中華民國100 年7 月1 日所為之
裁決處分（處分案號：嘉監南字第裁000000000000 號），聲明
異議，本院裁定如下：
    主  文
原處分撤銷。
曹鴻廷汽車駕駛人，有二輛以上之汽車共同在道路上以危險方式
駕車，處罰鍰新臺幣玖萬元，吊銷其駕駛執照，參年內不得考領
駕駛執照，並應接受道路交通安全講習。
    理  由
一、原處分意旨略以：異議人即受處分人曹鴻廷（下稱異議人）
    於民國100 年4 月25日23時38分許，在臺南市永康區○○○
    路與東橋七路間交岔路口，駕駛車牌號碼376 －DXA 號重型
    機器腳踏車（機車腳踏車，下稱機車）與他車共同在道路上
    競駛，為臺南市政府警察局永康分局逕行舉發，並以前開重
    型機車所有人曹登木為被通知人製單舉發，嗣曹登木認為受
    舉發之違規行為應歸責於異議人，向原處分機關交通部公路
    總局嘉義區監理所臺南監理站告知應歸責人為異議人；原處
    分機關認異議人前開違規事實明確，且異議人一年有二次以
    上違規行為，爰依道路交通管理處罰條例（下稱處罰條例）
    第43條第3 項、第5 項前段、第85條第1 項之規定，裁處異
    議人罰鍰新臺幣（下同）90,000元，吊銷駕駛執照，並應參
    加道路安全講習。
二、異議意旨略以：異議人於前開時日，駕駛前開重型機車，附
    載女友，行經前開處所時，適有十餘輛機車，高音、高速自
    後方駛來，異議人因一時心慌，且後座載人，不敢貿然變換
    車道，僅得先行跟隨，再行減速，以待車隊通過，異議人並
    未參與飆車。為此，聲明異議，請求撤銷原處分等語。
三、按處罰條例所稱之汽車，乃指以原動機行駛之汽車，包括機
    車，此參諸處罰條例第3 條第8 款之規定自明。次按，汽車
    駕駛人，駕駛汽車有下列情形之一者，處新臺幣6,000 元以
    上24,000元以下罰鍰，並當場禁止其駕駛：1 在道路上蛇行
    ，或以其他危險方式駕車。2 行車速度，超過規定之最高時
    速60公里以上。3 拆除消音器，或以其他方式造成噪音。前
    項情形因而肇事者，並吊銷其駕駛執照。二輛以上之汽車共
    同違反第1 項規定，或在道路上競駛、競技者，處汽車駕駛
    人新臺幣30,000元以上90,000元以下罰鍰，並當場禁止其駕
    駛及吊銷其駕駛執照。汽車駕駛人違反第1 項、第3 項規定
    者，應接受道路交通安全講習，處罰條例第43條第1 項、第
    2 項、第3 項、第5 項前段分別定有明文。次按，處罰條例
    第43條第3 項所謂「競駛」，應指有相互超越追逐、競賽比
    快之情形而言，至於機車以結夥成群、併排行駛、占據車道
    方式駕車，使其他車輛不能或難予往來通行，如必欲通行，
    在客觀上將發生往來之危險，應屬該條第1 項第1 款所稱之
    以危險方式駕車。二輛以上之機車以結夥成群、併排行駛、
    占據車道方式駕車，自屬該條第3 項所稱「二輛以上之汽車
    共同違反第1 項規定」之情形。
四、經查，異議人於100 年4 月25日23時38分許，駕駛前開機車
    ，行經臺南市永康區○○○路與東橋七路間交岔路口之事實
    ，業據異議人於聲明異議狀內供承在卷。再經本院勘驗臺南
    市政府警察局永康分局100 年8 月2 日南市警永交字第1000
    018722號函文檢送之錄影光碟2 片，勘驗結果如下：1.於左
    上角顯示「往中華路外車」之畫面，於23時34分54秒以前，
    僅偶有零星之汽車或機車通過；於23時34分54秒時，突然有
    十餘輛機車以相近速度行駛而組成之車隊，以結夥成群、併
    排行駛、占據車道之方式通過，直至23時35分1 秒，該車隊
    始消失於畫面，該車隊中部分機車之號牌，經人以類似口罩
    之不明物品遮蔽。2.於左上角顯示「往臺南市○○道」之畫
    面，於23時38分9 秒時，見到十餘輛機車以相近速度行駛而
    組成之車隊通過，該車隊中部分機車之號牌，經人以類似口
    罩之不明物品遮蔽，車牌號碼376 －DXA 號重型機車亦在該
    車隊之中，以與附近機車相近之速度向前行駛；於23時38分
    12秒時，車牌號碼376 －DXA 號重型機車左側及正後方，並
    無機車，惟車牌號碼376 －DXA 號重型機車並未直接減速或
    駛向車道左側後減速，讓附近之機車先行通過。3.於光碟拍
    攝之畫面中並未見車牌號碼376 －DXA 號重型機車有與其他
    機車相互超越追逐、競賽比快之情形，有勘驗筆錄1 份在卷
    可按。酌以飆車族於飆車之際，無故傷害路人之新聞，時有
    所聞，一般人遇見飆車族均避之唯恐不及，且為免擦撞並確
    保自身之安全，如無特別緊急之情事，多會減速或暫停於路
    邊，讓飆車族之車隊先行通過，然異議人於前揭時日，駕駛
    前開重型機車時，卻與附近之機車以相近之速度向前行駛，
    衡諸常情，若非異議人有與其他機車一同行駛，共組車隊之
    意，實無與附近之機車以相近之速度向前行駛，而無欲脫離
    該車隊之舉動之理。足見異議人於前揭時日，駕駛前開重型
    機車，行經上開處所時，應有與其他車輛共同以結夥成群、
    併排行駛、占據車道之方式駕車等情無疑。又異議人於前揭
    時日，駕駛前開重型機車，既係與其他車輛共同以結夥成群
    、併排行駛、占據車道之方式駕車，而非相互超越追逐、競
    賽比快，揆諸前揭說明，異議人於前揭時日，駕駛上開重型
    機車與其他機車，共同以前開方式行經上開處所，應屬處罰
    條例第43條第3 項所稱以二輛以上汽車共同以危險方式駕車
    ，而非處罰條例第43條第3 項所稱二輛以上汽車在道路上競
    駛之情形。原處分機關認異議人有於前揭時、地，有二輛以
    上汽車共同在道路上競駛之違規行為，尚有未洽。
五、從而，異議人於前揭時日，有二輛以上汽車共同以危險方式
    駕車，違反處罰條例第43條第3 項規定之違規行為，應堪認
    定；又因異議人曾於100 年2 月26日駕駛車牌號碼3S－1559
    號自用小客車，在臺南市○區○○路55號前，有二輛以上車
    輛，共同在道路上蛇行，以危險方式駕車之違規行為，為原
    處分機關於100 年4 月6 日裁處，有原處分機關嘉監南字第
    裁74－ST0000000 號違反道路交通管理事件裁決書影本1 份
    在卷足據，而有一年內有二次以上違反處罰條例第40條第3
    項之行為，自應依處罰條例第43條第3 項第3 項、第5 項前
    段及違反道路交通管理事件統一裁罰基準表之規定，裁處罰
    鍰90000 元，吊銷其駕駛執照，並命其接受道路交通安全講
    習。
六、綜上所陳，異議人於前揭時日駕駛上開重型機車，與其他機
    車，共同以前開方式行經上開處所，既屬二輛以上汽車共同
    以危險方式駕車，而非二輛以上汽車在道路上競駛，原處分
    機關未予詳查，遽認異議人於前時日駕駛上開機車，與其他
    機車共同以前開方式行經上開處所，乃二輛以上之汽車在道
    路上競駛，違反處罰條例第40條第3 項、第5 項前段規定，
    予以裁處，即有未洽。異議人聲明異議，請求撤銷原處分，
    固無理由，惟原處分既有上開可議之處，仍應由本院將原處
    分撤銷，另予裁處，爰依處罰條例第43條第3 項、第5 項前
    段之規定，並參酌違反道路交通管理事件統一裁罰基準表之
    規定，裁處如主文第2 項所示之處分，以資適法。
七、據上論斷，應依道路交通管理處罰條例第87條第2 項，道路
    交通事件處理辦法第19條前段，裁定如主文。
中    華    民    國  100     年    11    月    30    日
                  刑事第十五庭  法  官  伍逸康
以上正本證明與原本無異。
如不服本裁定，應於送達後5日內，向本院提出抗告狀。
                                書記官   謝竣閎
中    華    民    國   100    年    11    月    30    日